臺灣苗栗地方法院民事判決　　　　　　　100年度訴字第370號
原　　　告　劉仲明
被　　　告　吳真
上列當事人間債務人異議之訴事件，本院於民國100 年11月25日
言詞辯論終結，判決如下：
    主  文
本院一００年度司執字第一一八八九號強制執行事件對原告所為
之強制執行程序應予撤銷。
被告不得持臺灣臺中地方法院九十五年七月二十五日所核發九五
年執申字第三三七二二號債權憑證為執行名義，聲請對原告之財
產為強制執行。
訴訟費用新臺幣柒仟肆佰玖拾元由被告負擔。
    事實及理由
一、被告經合法通知，無正當理由，未於言詞辯論期日到場，核
    無民事訴訟法第386 條所列各款情形，爰依原告之聲請，由
    其一造辯論而為判決。
二、原告主張：被告前執本院89年度促字第5325號支付命令暨確
    定證明書，向臺灣臺中地方法院（以下簡稱台中地院）聲請
    強制執行無效果，台中地院遂於民國90年6 月21日發給被告
    90年執申字第1216號債權憑證，被告復於95年7 月17日持上
    開債權憑證為執行名義，向台中地院聲請換發債權憑證，實
    際並未對原告之財產為執行，台中地院則於95年7 月25日換
    發95年執申字第33722 號債權憑證予被告。被告嗣執上揭台
    中地院95年7 月25日95年執申字第33722 號債權憑證，向本
    院聲請對原告往來郵局之郵政存簿儲金為強制執行，現經本
    院民事執行處100 年度司執字第11889 號執行事件執行在案
    。惟被告所執前揭90年6 月21日90年執申字第1216號債權憑
    證，依民法第137 條第3 項規定，時效期間為5 年，被告遲
    至95年7 月17日始持上開債權憑證向台中地院聲請換發95年
    度執申字第33722 號債權憑證，該債權憑證之請求權亦應已
    罹於時效。爰以時效抗辯拒絕給付，並依強制執行法第14條
    規定，提起本件債務人異議之訴。並聲明：如主文第1 、2
    項所示。
三、被告則未於言詞辯論期日到場，亦未提出書狀作何聲明或陳
    述。
四、本件為行集中審理協同兩造協議並簡化爭點整理，兩造不爭
    執及爭執事項如下：
（一）兩造不爭執事項：
 （1）臺中地院90年執申字第1216號債權憑證所依據之執行名義
      為本院89年度促字第5325號支付命令及確定證明書。
 （2）被告依本院89年度促字第5325號支付命令及確定證明書所
      確定之債權為支票之票據債權。
（二）兩造爭執事項：本件被告之票據債權是否已消滅時效？
五、按經確定判決或其他與確定判決有同一效力之執行名義所確
    定之請求權，其原有消滅時效期間不滿五年者，因中斷而重
    行起算之時效期間為五年；而債務人對於支付命令未於法定
    期間合法提出異議者，支付命令與確定判決有同一之效力。
    民法第137 條第3 項及民事訴訟法第521 條第1 項分別明定
    。原告於89年5 月31日所簽發，票據號碼16666 號，票面金
    額新台幣（下同）682,000 元之支票，經被告以該支票經提
    示未獲款為由，持以聲請本院對原告核發支付命令，請求原
    告給付票款及遲延利息，經本院核發89年度促字第5325號支
    付命令，該支付命令並於89年11月7 日確定，被告則於89年
    11 月17 日收受確定證明在案，此有本院依職權調閱89年度
    促字第5325號支付命令卷可參。依上開說明，支付命令與確
    定判決有同一之效力，該支付命令所示之票據債權時效應為
    5 年。
六、次按消滅時效，因起訴而中斷；開始執行行為或聲請強制執
    行與起訴有同一效力；時效中斷者，自中斷之事由終止時，
    重行起算，亦分別為民法第129 條第1 項第3 款、同條第2
    項第5 款、第137 條第1 項所明定。是聲請強制執行雖可發
    生中斷時效之效力，惟於該強制執行事件終結時，中斷之時
    效應重行起算，而執行法院依強制執行法第27條規定，於債
    務人無財產可供執行，或雖有財產經強制執行後所得數額仍
    不足清償債務時，發給債權人債權憑證，亦為執行程序終結
    之原因之一，其因開始執行而中斷之時效，即應由此重行起
    算。然而，因開始執行行為或聲請強制執行而中斷者，其中
    斷事由於何時終止，雖無明文規定，但執行程序時有冗長拖
    延相當時日者，若於其程序終結前即認已經終止，於債權人
    甚屬不利，故應認整個執行程序終結時，中斷事由始為終止
    ；如經執行而無效果或經強制執行後所得之數額仍不足清償
    債務，而核發債權憑證之情形，自應認為於債權人「領取」
    執行法院所發給之債權憑證時，其執行程序始為終結，亦即
    自債權人「領取」債權憑證時，時效期間始重新起算（最高
    法院89年度台上字第2544號判決參照）。經查，被告執上開
    本院89年度促字第5325號支付命令暨確定證明書，向台中地
    院聲請強制執行原告之財產，經台中地院以90年度執字第12
    16號清償債務強制執行事件受理後，因查無原告之財產可供
    執行，遂於90年6 月21日核發90年執申字第1216號債權憑證
    予被告，被告於90年7 月2 日收受上開債權憑證等情，亦有
    本院依職權調取上開執行卷宗可稽。是上開債權憑證之時效
    ，應自90年7 月2 日起算5 年，即於95年7 月2 日消滅時效
    期間完成，逾期未行使權利，債務人自得以時效抗辯拒絕給
    付。是被告雖於95年7 月17日再執上開債權憑證向台中地院
    聲請換發95年7 月25日95年執申字第33722 號債權憑證，並
    執以向本院聲請對原告往來郵局之郵政存簿儲金為強制執行
    。惟按消滅時效完成後即不生消滅時效中斷之問題，要不得
    遽以法院事後重行核發債權憑證即可主張再次重行起算時效
    。台中地院90年執申字第1216號債權憑證所示票據債權既自
    95年7 月2 日起罹於5 年時效，則被告依其換發95年執申字
    第33722 號債權憑證所示之票據債權亦罹於時效，自堪認定
    。原告即債務人以系爭票據債權請求權消滅時效完成即有妨
    礙債權人即被告請求之事由，而提起本件債務人異議之訴，
    以排除系爭執行名義之強制執行，自屬有據。
七、末按執行名義成立後，如有消滅或妨礙債權人請求之事由發
    生，債務人得於強制執行程序終結前，向執行法院對債權人
    提起異議之訴；次按執行名義無確定判決同一之效力者，於
    執行名義成立前，如有債權不成立或消滅或妨礙債權人請求
    之事由發生，債務人亦得於強制執行程序終結前提起異議之
    訴，強制執行法第14條第1 項前段及第2 項分別定有明文。
    本件台中地院核發95年執申字第33722 號債權憑證因罹於時
    效，經原告為時效抗辯而拒絕給付，已如前述，則被告再以
    該債權憑證為執行名義聲請強制執行，要屬無據。從而，原
    告依據上開規定而提起本訴，請求撤銷撤銷本院100 年度司
    執字第11889 號強制執行事件對原告所為之強制執行程序，
    及被告不得持台中地院95年7 月25日所發95年執申字第3372
    2 號債權憑證為執行名義，聲請對原告之財產為強制執行，
    為有理由，應予准許。
八、訴訟費用負擔之依據：民事訴訟法第78條。
中    華    民    國  100     年    12    月    9     日
                  民事庭法  官  王萬金
以上正本係照原本作成
如對本判決上訴，須於判決送達後20日內向本院提出上訴狀。
如委任律師提起上訴者，應一併繳納上訴審裁判費。
                        書記官  劉麗美
中    華    民    國  100     年    12    月    9     日